臺灣高等法院臺南分院刑事判決　　　　 96年度上訴字第474號
上　訴　人　臺灣雲林地方法院檢察署檢察官
被　　　告　甲○○
　　　　　　　　　　　樓之2
　　　　　　　　　　現另案於臺灣雲林第二監獄執行
上列上訴人因被告違反毒品危害防制條例案件，不服臺灣雲林地
方法院96年度訴字第124號中華民國96年3月30日第一審判決（起
訴案號：臺灣雲林地方法院檢察署95年度偵字第1640號、1805號
），提起上訴，被告就被訴事實為有罪之陳述，本院裁定依簡式
審判程序審理，判決如下：
    主  文
原判決撤銷。
甲○○施用第一級毒品，累犯，處有期徒刑捌月；又施用第一級
毒品，累犯，處有期徒刑玖月，扣案如附表編號一所示第一級毒
品海洛因，沒收銷燬之，扣案如附表編號二至九所示之物，均沒
收之。應執行有期徒刑壹年；扣案如附表編號一所示第一級毒品
海洛因，沒收銷燬之，扣案如附表編號二至九所示之物，均沒收
之。
    事  實
一、甲○○前因施用毒品案件，先後二次經觀察、勒戒，認無繼
    續施用毒品傾向，分別於民國九十一年二月六日、五月二十
    九日執行完畢，並由臺灣雲林地方法院檢察署檢察官於九十
    一年二月六日、五月二十九日，分別以九十一年度毒偵緝字
    第一一號、第四七六號為不起訴處分確定。復因施用第一、
    二級毒品案件，經法院分別判處有期徒刑八月、六月，應執
    行有期徒刑一年確定。又因贓物案件，經法院判處有期徒刑
    三月確定，前揭三案接續執行，於九十四年七月四日縮短刑
    期假釋付保護管束期滿，執行完畢論。猶不知戒除施用毒品
    習性，於上開觀察、勒戒執行完畢釋放後五年內，復基於施
    用第一級毒品海洛因之犯意，(一)於九十五年十月十一日二十
    時三十分許，回溯七十二小時內，在雲林縣斗南鎮○○里○
    ○路七十八號三樓之二住處，以將海洛因摻水後置於針筒內
    注射血管之方式，施用第一級毒品海洛因一次。嗣於九十五
    年十月十一日二十時三十分許，在雲林縣斗南鎮田寮里台一
    線二三五公里處，因行跡可疑，經警帶回警局採尿檢驗呈嗎
    啡陽性反應，查悉上情。(二)於九十五年十月二十日十七時七
    分許，回溯七十二小時內，在前開住處，以將海洛因摻水後
    置於針筒內注射血管之方式，施用第一級毒品海洛因一次。
    嗣於九十五年十月二十日十七時七分許，經警在雲林縣斗南
    鎮○○路七十二號三樓電梯旁查獲，並在住處扣得其所有如
    附表所示之物。
二、案經雲林縣警察局移送及雲林縣警察局斗南分局報請臺灣雲
    林地方法院檢察署檢察官偵查起訴。
    理  由
壹、程序方面：
一、本件被告甲○○所犯為死刑、無期徒刑、最輕本刑為三年以
    上有期徒刑以外之罪，亦非屬高等法院管轄之第一審案件，
    其就被訴事實為有罪之陳述，經告知簡式審判程序之旨，並
    聽取檢察官、被告之意見後，依刑事訴訟法第二百七十三條
    之一第一項、第二百七十三條之二等規定，裁定行簡式審判
    程序，且不受同法第一百五十九條第一項、第一百六十一條
    之二、第一百六十一條之三、第一百六十三條之一及第一百
    六十四條至第一百七十條所規定證據能力認定及調查方式之
    限制，合先敘明。
二、被告前因施用毒品案件，先後二次經觀察、勒戒，認無繼續
    施用毒品傾向，分別於九十一年二月六日、五月二十九日執
    行完畢，並由臺灣雲林地方法院檢察署檢察官於九十一年二
    月六日、五月二十九日，分別以九十一年度毒偵緝字第一一
    號、第四七六號為不起訴處分確定，有臺灣高等法院被告前
    案紀錄表附卷可憑。被告於觀察勒戒執行完畢釋放後，五年
    內，再犯毒品危害防制條例第十條之罪，依法自應追訴處罰
    。
貳、實體方面：
一、前揭犯罪事實迭據被告於警詢、偵查、原審及本院審理時坦
    承不諱，並有雲林縣警察局斗南分局查獲煙毒麻管嫌犯尿液
    送檢真實姓名對照表、雲林縣警察局刑事警察大隊查獲毒品
    案件嫌犯尿液送檢真實姓名對照表各一份；詮昕科技股份有
    限公司九十五年十一月十日、九十五年十月二十三日濫用藥
    物尿液檢驗報告（見九十五年度毒偵字第一六四０號卷第二
    十四頁、四十六頁；第一八０五號卷第七至八頁）及附表所
    示扣案之物可佐。再附表編號一之物，經送法務部調查局鑑
    定結果確有海洛因成份（淨重二點二一公克，包裝重０點六
    八公克），有該局九十五年十二月九日調科壹字第０九五二
    三０四五０六０號鑑定書可參（見九十五年度毒偵字第一六
    四０號卷第五十五頁）。足認被告先後二次自白施用第一毒
    品海洛因，核與事實相符，本件事證明確，被告犯行，洵堪
    認定，應依法論科。
二、按被告或共犯之自白，不得作為有罪判決唯一證據，仍應調
    查其他必要證據，以察其是否與事實相符，刑事訴訟法第一
    百五十六條第二項定有明文。本件被告先後於九十五年十月
    十一日二十時三十分許及九十五年十月二十日十七時七分許
    為警查獲，經採尿送驗結果，其尿液呈嗎啡陽性反應，固有
    前開濫用藥物尿液檢驗報告在卷可佐。然該檢驗報告，僅能
    佐證被告於九十五年十月十一日二十時三十分許及九十五年
    十月二十日十七時七分許，各回溯七十二小時內，各曾施用
    第一級毒品海洛因一次之事實，至於被告在採尿前七十二小
    時以外時間，即被告本院自白，其自九十五年八月十五日起
    至九十五年十月八日止及九十五年十月十二日起至九十五年
    十月十七日止，施用海洛因行為，則已因逾人體代謝期間而
    無從證明。是被告施用第一級毒品犯行，本院認僅於九十五
    年十月十一日二十時三十分前七十二小時內及九十五年十月
    二十日十七時七分前七十二小時內，各有施用毒品犯行一次
    。至被告自白於其他時間，亦有多次施用毒品犯行，則乏積
    極證據可佐，自難單憑被告自白，而認定其有多次施用毒品
    行為，併此敘明。
三、又被告行為後，刑法第五十六條連續犯規定，業於九十四年
    一月七日修正刪除，並於九十五年七月一日施行，而對於施
    用毒品者其每次施用毒品行為，原則上應認均單獨成立一個
    犯罪行為（臺灣高等法院九十五年法律座談會刑事提案第十
    三號研討結論參照），即每次施用毒品行為，均應該當毒品
    危害防制條例第十條規定構成要件，因此施用毒品成癮者，
    其多次施用毒品行為，在犯罪認識上應存在有數個犯罪為是
    ，要難認係出於同一犯意為集合犯，自非起訴效力所及。再
    者，連續犯廢除，立法意旨乃在回歸連續犯數罪本質，並考
    慮刑罰公平原則，避免多次犯罪僅科以一次刑罰，引發鼓勵
    犯罪質疑，及犯罪次數與刑度輕重失衡流弊，為法界數十年
    來所凝聚並落實為法律修正共識，倘於連續犯規定廢除後，
    在接續犯或集合犯概念均不符合情形下，猶予擴張適用，則
    集合犯或接續犯概念，終將重蹈昔日連續犯覆轍，連續犯廢
    止目的將成泡影，刑法改革亦成空談。且我國過去司法實務
    上從未認定吸毒為集合犯，所謂毒品成癮性僅是被告犯罪主
    觀動機，但成癮性不等於犯罪故意，成癮性亦非毒品罪專有
    現象，其他如特殊性癖好性犯罪或特殊偷竊犯罪，亦有成癮
    現象，除非時空密接接續犯罪，否則實難僅因成癮性，即可
    論以包括一罪。況乎被告於九十五年十月十一日二十時三十
    分前七十二小時內及九十五年十月二十日十七時七分前七十
    二小時內施用第一級毒品犯行，為警查獲後，對施用毒品應
    有所警惕為是，縱有犯意亦係另行萌生。若吸毒者藉口「延
    續單一犯意」而放肆吸毒，事後再向法院要求僅能論以包括
    一罪，要非此次刑法刪除連續犯初衷。此次刑法已於九十五
    年七月一日以後刪除連續犯，本院即不能再贊同將吸毒案件
    認為係集合犯，亦併為說明。
四、核被告先後二次所為，均係犯毒品危害防制條例第十條第一
    項施用第一級毒品罪。被告施用毒品前後持有第一級毒品之
    行為，為施用第一級毒品行為所吸收，不另論罪。被告前因
    施用第一、二級毒品案件，經法院分別判處有期徒刑八月、
    六月，應執行有期徒刑一年確定。又因贓物案件，經法院判
    處有期徒刑三月確定，前揭三案接續執行，於九十四年七月
    四日縮短刑期假釋付保護管束期滿，執行完畢，有臺灣高等
    法院被告前案紀錄表一份附卷可憑，其於前開徒刑執行完畢
    後五年內，故意犯本件有期徒刑以上之罪，為累犯，應依法
    加重其刑。被告先後二次施用第一級毒品犯行，犯意各別，
    應予分論併罰。
五、原判決以被告犯行事證明確，因予論罪科刑，故非無見，惟
    查：(一)原判決在無其他積極證據足資佐證情形，遽依被告自
    白而逕認被告並「自九十五年八月十五日起至九十五年十月
    八日止及九十五年十月十二日起至九十五年十月十七日止，
    習慣性地反覆施用第一級毒品海洛因多次」云云。依前所述
    ，核與刑事訴訟法第一百五十六條第二項：「被告自白，不
    得作為有罪判決之唯一證據」之規定有違；(二)原判決將被告
    於刑法修正後先後二次為警查獲施用毒品之犯行，暨未經檢
    察官起訴，非起訴效力所及之部分（即後述九十六年度毒偵
    字第一八０號、四三三號移送併辦部分，另如後述），認與
    起訴部分有包括一罪之關係，均以集合犯論處，亦有未洽。
    檢察官上訴意旨，執此指摘原判決不當，為有理由，自應由
    本院將原判決撤銷改判。
六、爰審酌被告前因施用毒品，經觀察勒戒後，猶犯相同罪行及
    施用毒品本質上為自戕行為，尚未嚴重破壞社會秩序或侵害
    他人權益，被告犯後坦承犯行等一切情狀，分別量處有期徒
    刑八月、九月，並定其應執行刑為有期徒刑一年，以資懲儆
    。附表編號一扣案之毒品海洛因合計淨重二點二一公克，係
    查獲之第一級毒品，不問屬於犯人與否，應依毒品危害防制
    條例第十八條第一項前段規定沒收銷燬之。至附表編號二至
    九所示之物（其中附表編號二包裹上開海洛因之包裝袋二個
    ，業經調查局鑑定時分重，自與第一級毒品海洛因可分離，
    其係毒品之外包裝，用於包裹海洛因），係被告所有供施用
    毒品所用之物，業據被告供明，均應依刑法第三十八條第一
    項第二款之規定沒收之。
七、臺灣雲林地方法院檢察署九十六年度毒偵字第一八０號、四
    三三號移送併辦意旨另以：被告甲○○基於施用第一級毒品
    海洛因之概括犯意，於九十五年八、九月間某日起至九十五
    年十二月十八日止，在雲林縣斗南鎮○○里○○路七十八號
    三樓之二住處，以將海洛因摻水後，以針筒注射之方式施用
    第一級毒品海洛因，每日約一次。嗣於九十五年十二月二十
    一日犯竊盜案經警查獲及送看守所羈押時，採尿送驗，結果
    呈嗎啡陽性反應。因認被告涉犯施用第一級毒品罪嫌，且與
    前揭已經起訴部分有集合犯之關係，屬於包括一罪云云。然
    查刑法第五十六條連續犯規定，業於九十四年一月七日修正
    刪除，並於九十五年七月一日施行，而對於施用毒品者其每
    次施用毒品行為，原則上應認均單獨成立一個犯罪行為，即
    每次施用毒品行為，均應該當毒品危害防制條例第十條規定
    構成要件，因此施用毒品成癮者，其多次施用毒品行為，在
    犯罪認識上應存在有數個犯罪為是，要難認係出於同一犯意
    為集合犯，自非起訴效力所及。再者，連續犯廢除，立法意
    旨乃在回歸連續犯數罪本質，並考慮刑罰公平原則，避免多
    次犯罪僅科以一次刑罰，引發鼓勵犯罪質疑，及犯罪次數與
    刑度輕重失衡流弊，為法界數十年來所凝聚並落實為法律修
    正共識，倘於連續犯規定廢除後，在接續犯或集合犯概念均
    不符合情形下，猶予擴張適用，則集合犯或接續犯概念，終
    將重蹈昔日連續犯覆轍，連續犯廢止目的將成泡影，刑法改
    革亦成空談。且我國過去司法實務上從未認定吸毒為集合犯
    ，所謂毒品成癮性僅是被告犯罪主觀動機，但成癮性不等於
    犯罪故意，成癮性亦非毒品罪專有現象，其他如特殊性癖好
    性犯罪或特殊偷竊犯罪亦有成癮現象，除非時空密接接續犯
    罪，否則實難僅因成癮性，即可論以包括一罪，已詳述如前
    ，故移送併辦意旨請求併予審判部分，除原起訴之被告於九
    十五年十月十一日二十時三十分前七十二小時內及九十五年
    十月二十日十七時七分前七十二小時內施用第一級毒品犯行
    ，本院前開有罪判決者外，顯非起訴效力所及，宜退由檢察
    官另行處理。
據上論斷，應依刑事訴訟法第三百六十九條第一項前段、第三百
六十四條、第二百九十九條第一項前段，毒品危害防制條例第十
條第一項、第十八條第一項前段，刑法第十一條前段、第五十一
條第五款、第三十八條第一項第二款，判決如主文。
本案經檢察官王碧霞到庭執行職務。
中　　華　　民　　國　　96　　年　　7 　　月　　12　　日
                  刑事第三庭    審判長法　官 陳義仲
                                      法　官 蔡勝雄
                                      法　官 蘇清水
以上正本證明與原本無異。
如不服本判決，應於收受本判決後十日內向本院提出上訴書狀。
其未敘述上訴理由者並得於提起上訴後十日內向本院補提理由書
狀（均須按他造當事人之人數附繕本）「切勿逕送上級法院」。
　　　　　　　　　　　　　　　　　　　書記官 陳嘉琍
中　　華　　民　　國　　96　　年　　7 　　月　　12　　日
本判決論罪科刑法條：
毒品危害防制條例第十條第一項：
施用第一級毒品者，處六月以上五年以下有期徒刑
臺灣高等法院臺南分院96年度上訴字第474號附表：
┌──┬───────┬──────────┬──────────────┐
│編號│扣案物品名稱  │數量                │備註                        │
├──┼───────┼──────────┼──────────────┤
│一  │第一級毒品    │2 包，合計淨重2.21公│                            │
│    │海洛因        │克。                │                            │
├──┼───────┼──────────┼──────────────┤
│二  │扣案如附表編號│2 只，空包裝總重0.68│包裝如附表編號一第一級毒品海│
│    │一第一級毒品海│公克                │洛因所用，有防止毒品裸露、潮│
│    │洛因外包裝袋  │                    │濕、便於攜帶之功能。        │
├──┼───────┼──────────┼──────────────┤
│三  │注射針筒      │5 支                │施用第一級毒品所用。        │
├──┼───────┼──────────┼──────────────┤
│四  │鏟子          │4 支                │分裝海洛因使用。            │
├──┼───────┼──────────┼──────────────┤
│五  │透明夾鏈袋    │3 只                │包裝如附表編號一第一級毒品海│
│    │              │                    │洛因所用，有防止毒品裸露、潮│
│    │              │                    │濕、便於攜帶之功能，內裝之海│
│    │              │                    │洛因皆已施用殆盡。          │
├──┼───────┼──────────┼──────────────┤
│六  │注射用水      │2 瓶                │稀釋海洛因方便施用。        │
├──┼───────┼──────────┼──────────────┤
│七  │香煙盒        │1 個                │裝海洛因方便攜帶。          │
├──┼───────┼──────────┼──────────────┤
│八  │衛生紙        │3 團                │施用海洛因後擦血使用。      │
├──┼───────┼──────────┼──────────────┤
│九  │注射針筒空袋  │1 只                │裝載使用過之針筒。          │
└──┴───────┴──────────┴──────────────┘
